臺灣高等法院刑事判決　　　　　　　　　九十一年度上更(一)字第六八四號
　　上　訴　人
　　即　被　告　甲○○　女　民.
　　選任辯護人　詹益煥律師
右上訴人因毒品危害防制條例案件，不服臺灣板橋地方法院八十八年度訴字第一六八
號，中華民國八十八年八月十日第一審判決（起訴案號：臺灣板橋地方法院檢察署八
十七年度偵字第二七五一八號）提起上訴，經判決後，由最高法院發回更審，本院判
決如左：
    主      文
原判決關於甲○○部分撤銷。
甲○○連續販賣第一級毒品，累犯，處有期徒刑拾肆年，扣案之海洛因伍包（合計淨
重伍拾伍點伍肆公克）沒收銷燬之；電子秤壹台、大型袋子壹個、計算機壹台均沒收
；販賣第一級毒品海洛因所得新台幣參萬貳仟元沒收，如全部或一部不能沒收時，以
其財產抵償之。又連續販賣第二級毒品，累犯，處有期徒刑捌年，扣案之安非他命貳
拾伍包（共淨重陸佰參拾肆點壹零公克）、甲基安非他命壹包（淨重拾捌點伍壹公克
）沒收銷燬之；分裝袋參佰零參個、電子秤壹台、計算機壹台均沒收；販賣第二級毒
品安非他命所得新台幣參拾柒萬玖仟元均沒收，如全部或一部不能沒收時，以其財產
抵償之。應執行有期徒刑拾捌年，扣案之海洛因伍包（合計淨重伍拾伍點伍肆公克）
、甲基安非他命貳拾伍包（共淨重陸佰參拾肆點壹零公克）、甲基安非他命壹包（淨
重拾捌點伍壹公克）均沒收銷燬之；電子秤壹台、大型袋子壹個、計算機壹台、分裝
袋參佰零參個均沒收。販賣第一級毒品海洛因所得新台幣參萬貳仟元及販賣第二級毒
品安非他命所得新台幣參拾柒萬玖仟元均沒收，如全部或一部不能沒收時，均以其財
產抵償之。
    事      實
一、甲○○（綽號姐仔）曾有多次違反麻醉藥品管理條例前科，最近一次係於民國（
    下同）八十六年間因違反麻醉藥品管理條例案件，經台灣彰化地方法院於八十七
    年四月二十二日判處有期徒刑六月，而於八十七年五月十六日判決確定，並於八
    十七年六月十六日易科罰金執行完畢。詎仍不知悛悔，復意圖販賣營利，基於概
    括之犯意，先後於八十七年二月間或同年十一月中旬，以每兩新台幣（下同）十
    一萬元之價格，向不詳姓名綽號「金龍」或「小方」之人購入第一級毒品海洛因
    後，除部分供自己施用外，其他分別於八十七年十二月中旬某日及同年十二月二
    十一日下午四時，以其行動電話號碼０９３６—９６９７８６號聯絡之方式，在
    彰化市西勢里忠勢巷一弄四號二樓Ｂ室住處，以每小包海洛因重量一錢（三點七
    五公克）一萬六千元之價格，連續販賣第一級毒品海洛因予陳榮偉二次。又另基
    於意圖販賣營利之概括犯意，於八十七年二月間或同年十一月中旬，先後以每兩
    二萬五千元或一公斤五十三萬元之價格，依序向不詳姓名綽號「金龍」或「小方
    」之人購入第二級毒品甲基安非他命後，即自八十七年十一月間某日起至同年十
    二月二十一日下午四時止，在上開彰化市西勢里忠勢巷一弄四號二樓Ｂ室租住處
    ，連續販賣第二級毒品安非他命予陳榮偉、楊敏宏、侯龍泉（綽號老仔，另案涉
    嫌販賣第二級毒品罪嫌，業經提起公訴並通緝中）；其中販賣予陳榮偉部分，係
    分別於八十七年十一月間某日、同年十二月中旬及同月二十一日下午四時許，每
    次以每小包安非他命重量十九公克（約半兩）一萬五千元之價格，連續販賣安非
    他命予陳榮偉三次；而販賣予楊敏宏部分，係於同年十二月二十一日，以一小包
    安非他命（重量十九公克）一萬四千元之價格，販賣予楊敏宏；至販賣予侯龍泉
    部分，則係由楊敏宏（已經原審以幫助販賣第二級毒品，判處有期徒刑四年確定
    ）以幫助之犯意居中介紹，由甲○○於同年十一月底某日，以一大包安非他命（
    重量半公斤）三十二萬元之價格，販賣安非他命予侯龍泉。嗣於同年十二月四日
    ，侯龍泉因販賣安非他命，為台北縣警察局中和分局在台北縣三重市查獲，經侯
    龍泉主動表示願供出安非他命來源，由台灣板橋地方法院檢察署檢察官指揮台北
    縣警察局中和分局帶同侯龍泉南下追查，於八十七年十二月二十一日，經侯龍泉
    打楊敏宏之０９３１—６９４１１６號行動電話與之聯絡，雙方約在彰化市統聯
    客運車站會面時，於同日下午四時許經警當場查獲前來帶領之楊敏宏，並自楊敏
    宏身上扣得甲基安非他命一包（淨重十八點五一公克）後，隨即於同日下午四時
    三十分許，再至上開彰化市西勢里忠勢巷一弄四號二樓Ｂ室中查獲甲○○，自其
    租住處及車內共扣得第二級毒品甲基安非他命二十五包（共淨重六百三十四．一
    ０公克，包裝重十五．九八公克）、海洛因五包（合計淨重五五點五四公克），
    及其供販賣第一、二級毒品所用之工具電子秤一台、計算機一台、裝安非他命分
    裝袋三百零三個、裝海洛因之大型袋子一個，及其所有供自行吸用毒品所用之殘
    渣空袋七個、玻璃吸食器三個、自製吸食器一個等物。同時於該處樓下查獲前來
    購買安非他命及海洛因之陳榮偉，並自其身上扣得甲基安非他命二包（合計淨重
    三十點五二公克）、海洛因一包（淨重二點九七公克）、電子秤一台。
二、案經台北縣警察局中和分局報請台灣板橋地方法院檢察署檢察官偵查起訴。
    理      由
一、上訴人即被告甲○○對於右揭時地為警查獲，並在彰化市西勢里忠勢巷一弄四號
    二樓Ｂ室其租住處內及車內扣得第二級毒品甲基安非他命二十五包（共淨重六百
    三十四點一０公克，包裝重十五點九八公克）、海洛因五包（合計淨重五五點五
    四公克），及其供販賣第一、二級毒品所用之工具電子秤一台、計算機一台、裝
    安非他命分裝袋三百零三個、裝海洛因之大型袋子一個、計算機一台，及其所有
    供自行施用毒品所用之含海洛因之殘渣空袋七個、玻璃吸食器三個、自製吸食器
    一個等物之事實固不諱言，惟否認有何犯罪行為，辯稱：伊未販賣，除在車內查
    獲之安非他命一百公克為其所有外，其餘查獲之安非他命等物均係不詳年籍綽號
    「阿方」之男子所寄放，伊僅購買海洛因自行施用而已，伊沒有販賣第一、二級
    毒品云云。被告之辯護人則以有關販賣第一、二級毒品予陳榮偉部分，已經檢察
    官不另為不起訴之處分，即得確認為未經起訴，原審竟為判決，即屬違法，而有
    關販賣予侯龍泉部分，係警員設局陷害犯罪，被告並無販賣之意思，自不得論罪
    ，況被告並無毒品可賣，如何販賣等語置辯。
二、惟查：
（一）被告甲○○如何意圖販賣營利，以每兩十一萬元之價格，先後向不詳姓名綽號
      「金龍」或「小方」之人購入第一級毒品海洛因後，除部分留供自己施用外，
      其他分別以每小包海洛因重量一錢（三點七五公克）一萬六千元之價格，連續
      販賣第一級毒品海洛因予陳榮偉二次。及先後以每兩二萬五千元或一公斤五十
      三萬元之價格，依序向不詳姓名綽號「金龍」或「小方」之人購入第二級毒品
      甲基安非他命後，即連續販賣第二級毒品安非他命予陳榮偉、楊敏宏、侯龍泉
      之犯罪事實，業據被告甲○○於警詢中已坦承不諱。據其於警詢中供稱：「我
      以0000000000之行動電話作為連絡工具，因今年過年後失業，沒有
      經濟來源而開始販毒，安非他命我賣一公斤可賺新台幣一萬元，海洛因每一兩
      （３７．５公克）我向人買新台幣十一萬元，也以同樣之代價賣出，我只是從
  中賺一點吸食之費用」、「開始二月份時，我都是向一位住在台中市之男子「
      金龍」 (真實姓名不詳，三十多歲，中等身材），購買安非他命及海洛因，我
      都是打「金龍」之行動電話0000000000與他連絡，一開始安非他命
      我都是以每兩之重量新台幣二萬五千元之代價購得，然後再以二萬七千元之代
      價賣出，同樣海洛因與前述每一兩十一萬元之價格購入；後來因「金龍」玩股
      票好像輸了不少，我很少找得到人，所以於十一月中旬，又搭上住在北部一位
      綽號叫「小方」之男子 (身材廋小，三十歲左右)，我都是打0000000
      0000之行動電話向他連絡，每次他都與一名小弟開著賓士３２０之豪華轎
      車，送安非他命至我租屋處，他每次都是以安非他命每一公斤五十三萬之代價
      賣給我，我再以高一萬元之代價賣出，我共向他買過二次，每次二公斤，安非
      他命共賺四萬元，另海洛因他也是以每一兩十一萬元之代價賣給我，我也是同
      樣轉手後，從中賺一點來吸食」、「我一開始是為了減肥才吸食安非他命，後
      來越陷越深才因經濟不許可之範圍之下才開始賣」等語（見八十七年偵字第二
      七五一八號偵查卷第十頁反面、十一頁、十二頁反面），核與證人陳榮偉於警
      詢時證稱：「我安非他命共向她（甲○○）買三次，海洛因向她買二次，每次
      都是打行動電話0000000000購買，第一次買安非他命於民國八十七
      年十一月份（正確日期不詳），第二次買安非他命於民國八十七年十二月中旬
      （正確日期不詳)，第三次買安非他命於民國八十七年十二月二十一日十六時
      許，買海洛因第二次同買安非他命第二次同時，第三次同買安非他命第三次於
      今（二十一）日，每次買安非他命新台幣一萬五千元十九公克，買海洛因每次
      新台幣一萬六千元一錢，每次交易我都去她住處彰化市西勢里忠勢巷一弄四號
      二樓Ｂ室交易」、「今（二十一）日十四時左右至甲○○住處，她向我稱等一
      下有位二林人（楊敏宏），帶位朋友向我購買一粒（一公斤）安毒，我於十六
      時三十分便要離開甲○○住處時，二林人（楊敏宏）剛好打電話給甲○○稱他
      已到達甲○○住處，而甲○○託我要走順便幫忙開一下門讓楊敏宏進入，當我
      開門時便遭警查獲」（見八十七年偵字第二七五一八號卷第十六頁）；同案被
      告楊敏宏於警詢時亦供稱：「是老仔（侯龍泉）利用行動電話與我接談000
    0000000後，相約在彰化市○○路火車站前見面，大約在十一月底 (
      詳細日期我忘了)，我駕自小客車ＧＱ５９０６號前往赴約，再載「老仔」到
      我「姊啊」住處，介紹他（她）們認識買賣安非他命，至於有無交易成功，我
      並不知情」、「今天被查獲的安非他命，我共花費新台幣一萬四千元正，是向
      「姊啊」甲○○所購買的」、「我利用0000000000的行動電話與她
      連絡，均是我開車到「姊啊」（甲○○）住處樓下後，就打上述的電話給她，
      並叫她開門 (因有裝電子監視器）、「老仔打0000000000的行動電
      話給我，並稱上次拿的安非他命沒有了，問我是否還有，我便回答我幫你問一
      下「姊啊」那還有嗎，再與你連絡，之後我就打0000000000告訴「
      老仔」「姊啊」那有貨，如果要的話，就下彰化來接洽」、「是我被警方查獲
      後，再帶同警方前往（姊啊）的住處，將「姊啊」查獲（見八十七年偵字第二
      七五一八號偵查卷第十九至二十一頁）；證人侯龍泉（老仔）於警詢時則證稱
      ：「阿敏（即楊敏宏）只是居中介紹販賣安非他命之賣主，貨是「阿敏」自稱
      大姊之人的」、「我在八十七年十二月四日前六、七天所交易的那一次安非他
      命，亦係透過阿敏在大姊彰化住處，當時我買了半公斤計新台幣三十二萬，「
      阿敏」向我收取新台幣五千元佣金，「阿敏」並說下次再幫我介紹，必須多付
      一些佣金」、「在「阿敏」帶路下，我亦為警方一同帶到大姊家，但沒有進去
      」、「我是要透過楊敏宏仲介向甲○○購買安非他命」等語（見八十七年偵字
      第二七五一八號偵查卷第二十三至二十四頁）均相符合。且被告甲○○於檢察
      官訊問亦坦承：安非他命係以五十三萬元買進，尚未分裝，待有客源時，再進
      行分裝等語（見偵查卷第五十二頁反面）；參諸證人侯龍泉於檢察官訊問亦證
      述：伊在彰化買半公斤，三十二萬元等語（見偵查卷第一０二頁）；同案被告
      楊敏宏於原審審理時亦供承：經由朋友介紹向甲○○買安非他命，因為伊有吸
      安非他命，伊買的時候均一個月一次，買十四公克，一萬四千元，是侯龍泉打
      電話問伊何處去買安非他命，伊才介紹侯龍泉買的，上次伊帶侯龍泉去買安非
      他命時，是由侯龍泉出面交錢給甲○○等語（見原審卷第六十五頁），證人陳
      榮偉於本院前審調查時並與被告當庭對質，並結證稱：有向被告買海洛因二次
     ，每次一小包約一萬六千元，至於向被告買安非他命有多少次，已經忘記，差
      不多是一小包十九公克一萬五千元，要買前會先打行動電話聯絡等語（見本院
      前審八十八年十二月二日筆錄），則被告確有販賣毒品海洛因及安非他命之犯
      行，至為明確。此外，復經警自被告甲○○住處及車內扣得數量頗鉅之第二級
      毒品甲基安非他命二十五包（共淨重六百三十四．一０公克，包裝重十五．九
      八公克）、海洛因五包（合計淨重五五點五四公克），及工具電子秤一台、計
      算機一台、裝安非他命分裝袋三百零三個、裝海洛因之大型袋子一個、計算機
      一台，足徵被告顯非僅供自己吸食所用。另查，於搜索被告甲○○租住處時，
      適在一樓查獲前來向被告甲○○購買毒品後甫欲離去之陳榮偉，並在陳榮偉身
      上查獲甲基安非他命二包（合計淨重三十點五二公克）、海洛因一包（淨重二
      點九七公克）、電子秤一台等物。而於被告租住處及車內扣得之海洛因及安非
      他命，經分送法務部調查局鑑定結果，確屬第一級毒品海洛因（五包合計淨重
      五五點五四公克）和第二級毒品甲基安非他命二十五包（共淨重六百三十四．
      一０公克，包裝重十五．九八公克），此有法務部調查局八十八年一月十五日
      八八陸字第八八一三二一六九號鑑定通知書（見原審卷第三十七頁）、八十九
      年二月十八日八九陸字第八九○○五七九五號檢驗通知書（見本院前審卷第一
      四六頁）可稽。另於楊敏宏身上扣得之毒品，確係甲基安非他命（淨重十八點
      五一公克）及於該處樓下查獲陳榮偉持有之毒品，確為甲基安非他命二包（合
      計淨重三十點五二公克）、海洛因一包（淨重二點九七公克）無訛，此均有法
      務部調查局上揭八十九年二月十八日00000000號檢驗通知書、法務部
      調查局編號第000000000號鑑定通知書（見本院本審卷第十七頁）及
      本院台中分院八十八年度上訴字第一六六二號判決書在卷（見本院前審卷第一
      四一至一四四頁）可憑。被告甲○○雖均翻異前詞否認犯行，無非係畏罪卸責
      之詞，顯不足採。
（二）被告雖辯稱：警詢筆錄不實，伊係為配合警方，始為前述供詞云云。惟被告之
      警詢筆錄確屬實在，全係依被告自由意志之陳述所作，當時被告有供出小方為
      其上手，所以他帶我們去找，但沒找到等情，已據證人即承辦警員劉佩瑀證述
      在卷（見本院前審八十八年十一月十一日筆錄），且被告為已成年人，有多次
      違反麻醉藥品管理條例前科，有本院被告全國前案紀錄表可查（見本院本審卷
      第六至十二頁），當知販賣毒品罪責不輕，焉有為配合警方而自承販毒之理，
      所辯顯無足取。被告警詢筆錄之真實性可以認定。至扣案之電子秤一台、計算
      機一台、裝安非他命分裝袋三百零三個、裝海洛因之大型袋子一個確係被告所
      有，已據證人陳榮偉供述無訛（見本院前審八十八年十二月二日筆錄），被告
      辯稱上開之物非其所有，亦不足採。而被告雖另辯稱：除在車內查獲之安非他
      命一百公克為其所有外，其餘查獲之安非他命等物均係不詳年籍綽號「阿方」
      之男子所寄放云云。惟上開安非他命係在被告租住處所查獲，且被告於警詢時
      並未抗辯前述安非他命為「小方」所寄放，僅供承「小方」為其上手，已見前
      述，於本院前審調查時更指稱「小方」已經死亡等語（見本院前審八十八年十
      一月四日筆錄），復未供出「小方」之姓名住所以供查證，證人即警員呂明泉
      於原審調查時結稱，查獲當天在被告住處查獲海洛因、安非他命，陳榮偉說「
      小方」還會再來送貨，伊有問上訴人，被告亦說查獲之毒品係「阿方（即小方
      ）之人所有（見原審卷第四十四頁），然被告甲○○於警詢時供稱「警方在我
      房間內查獲海洛因淨重五十五公克、安非他命淨重六百四十公克」（見偵查卷
      第十頁），陳榮偉於警詢時證稱：「（警察）當場在我身上起獲安非他命貳包
      ．．．海洛因壹包．．．在甲○○房間起獲海洛因淨重五十五公克、安非他命
      淨重六百四十公克．．．在我身上起獲就是我所有，而在甲○○房間查獲為甲
      ○○所有」（見偵查卷第十四頁背面、十五頁），警詢筆錄並無記載呂明泉上
      揭證詞所述之情形，況呂明泉所述係傳聞證據，並無證據能力，故本院不將之
      作為對被告有利或不利之證據。綜上，本院認為被告上開所辯，應係圖卸之詞
      ，尚難為憑。
（三）至證人楊敏宏於本院前審及原審調查時雖更易前詞，否認向被告購買毒品或帶
      同侯龍泉向被告購買，或改稱係帶侯龍泉向小方買，或稱只帶侯龍泉去，至於
      有無向被告購買不知道云云，惟其於為警查獲之初，離案發時刻較近，記憶較
      為清晰，且較無機會受他人干預而佈詞預設情節，其彼時之供述自較真切可信
      ，是其於原審及本院前審調查時更易前詞，顯係事後迴護之詞，亦不足憑。況
      該證人亦不諱言：是伊介紹侯龍泉向被告購買安非他命，侯龍泉說他向甲○○
      買的等語（見本院前審八十九年五月三日筆錄），益徵被告確有上開犯行。
（四）被告係以一兩十一萬元之價錢販入第一級毒品海洛因，業據被告於警詢承認，
      已如前述，而以一錢一萬六千元之價錢賣出海洛因等情亦據陳榮偉供證，已如
      前述，用一兩等於十錢計算，則被告販入海洛因之成本價為每錢一萬一千元，
      被告以一錢一萬六千元之價錢賣出，則每錢可獲利五千。另被告以一兩二萬五
      千元之價錢和一公斤五十三萬元之價錢販入第二級毒品安非他命，已據被告於
      警詢承認，而以十九公克（約半兩）一萬五千元或一萬四千元之價錢、或半公
      斤三十二萬元之價錢賣出安非他命等情，亦據陳榮偉、楊敏宏、侯龍泉等人供
      證已如前述，用一兩等於三七點五公克計算，則被告販入安非他命之成本價為
      十九公克（約半兩）一萬二千六百六十七元或半公斤二十六萬五千元，被告以
      十九公克一萬五千元或一萬四千元，或以半公斤三十二萬元之價錢賣出，則每
      十九公克可獲利二千三百三十三元至一千三百三十三元，每半公斤可獲利五萬
      五千元。從上，顯然，被告連續販賣第一級毒品及連續販賣第二級毒品，均有
      販賣營利之意圖，且事實上，亦因連續販賣而獲利。
（五）又被告之辯護人辯以有關販賣予侯龍泉部分，係警員設局陷害犯罪，被告並無
      販賣之意思，自不得論罪部分，經查本件係於八十七年十二月四日，侯龍泉因
      涉嫌販賣安非他命，為台北縣警察局中和分局在台北縣三重市查獲，經侯龍泉
      主動表示願供出安非他命來源，由台灣板橋地方法院檢察署檢察官指揮台北縣
      警察局中和分局帶同侯龍泉南下追查，於八十七年十二月二十一日，經侯龍泉
      打楊敏宏之０９３１—６９４１１６號行動電話與之聯絡，雙方約在彰化市統
      聯客運車站會面時，於同日下午四時許經警當場查獲前來帶領之楊敏宏，並隨
      即於同日下午四時三十分許，再至上開彰化市西勢里忠勢巷一弄四號二樓Ｂ室
      中查獲被告甲○○等情，有侯龍泉之警詢筆錄及刑事案件移送書在卷足考（見
      偵查卷第一頁、第二十六至二十八頁），則被告甲○○於侯龍泉被警查獲前之
      同年十一月底某日，以一大包安非他命（重量半公斤）三十二萬元之價格，販
      賣安非他命予侯龍泉，顯非警員設局陷害犯罪。辯護人上開所辯容有誤會。
（六）被告之辯護人又以有關販賣第一、二級毒品予陳榮偉部分，已經檢察官不另為
      不起訴之處分，即得確認為未經起訴，原審竟為判決，即屬違法為辯。惟按販
      賣毒品之行為，並不以販入之後復行賣出為要件，只要以營利為目的，將毒品
      販入或賣出，有一於此，其犯罪行為即為完成。本件被告既係意圖販賣營利，
      基於概括之犯意，先後於八十七年二月間或同年十一月中旬，以每兩新台幣（
      下同）十一萬元之價格，向不詳姓名綽號「金龍」或「小方」之人購入第一級
      毒品海洛因，則其犯罪行為即為完成（此部分已起訴），而被告分別於八十七
      年十二月中旬某日及同年十二月二十一日下午四時，以每小包海洛因重量一錢
      （三點七五公克）一萬六千元之價格，連續販賣第一級毒品海洛因予陳榮偉二
      次之行為，又與前開已起訴之意圖販賣毒品海洛因營利而販入之行為，有裁判
      上一罪之關係，本院自得併予審判，不受起訴書所載就被告出售毒品予陳榮偉
      部分不另為不起訴處分意見之拘束。另販賣安非他命予陳榮偉部分，檢察官雖
      未起訴，但亦與已起訴之販賣安非他命予侯龍泉部分有連續犯之裁判上一罪關
      係，本院自亦得併予審理。被告辯護人所辯，亦有誤會。
三、綜上各情，本件事證明確，被告甲○○販賣第一級毒品海洛因及第二級毒品安非
    他命之犯行，均堪認定。
四、核被告甲○○意圖販賣營利而販賣第一級毒品海洛因之犯行，係犯毒品危害防制
    條例第四條第一項之販賣第一級毒品罪，而其意圖販賣營利販賣第二級毒品安非
    他命之犯行，則係犯毒品危害防制條例第四條第二項之販賣第二級毒品罪；其持
    有第一、二級毒品之低度行為，應分別為其販賣第一、二級毒品之高度行為所吸
    收，不另論罪。再其先後多次販賣第一、二級毒品犯行，均時間緊接，分別觸犯
    構成要件相同之罪名，顯各係基於概括犯意反覆為之，應均成立連續犯而各論以
    一罪，除販賣第一級毒品部分其法定刑為死刑或無期徒刑，及販賣第二級毒品部
    分其法定刑為無期徒刑部分，依法不得加重外，其餘依法加重其刑。而公訴人雖
    未就如事實欄所述之被告甲○○販賣第一級毒品予陳榮偉；販賣第二級毒品安非
    他命予陳榮偉、楊敏宏之犯罪事實起訴，惟此部分犯行既分別與公訴人已起訴之
    意圖販賣毒品海洛因營利而販入之行為及販賣安非他命予侯龍泉犯行部份，有裁
    判上一罪之關係，基於審判不可分原則，本院自得併予審理。又查被告甲○○前
    有如事實欄內所述之論罪科刑執行情形，有本院被告全國前案紀錄表可稽（見本
    院本審卷第六至十二頁），其於五年內，再犯本件有期徒刑以上之罪，為累犯，
    應依法就販賣第一級毒品罪得併科罰金刑部分及販賣第二級毒品罪法定刑有期徒
    刑及得併科罰金刑部分遞予加重其刑（按販賣第一級毒品部分其法定刑為死刑或
    無期徒刑，及販賣第二級毒品部分其法定刑為無期徒刑部分，依法不得加重）。
    被告所犯上開二罪，犯意個別，罪名互異，行為互殊，應予分論併罰。末查，被
    告甲○○販賣第一級毒品之犯行，僅販賣陳榮偉一人，所販賣之數量亦僅二次，
    各一錢（三點七五公克），惟其所犯情節與觸犯之刑罰相較，不無情輕法重之情
    形，依一般社會觀念觀之，若科以法定最低刑，猶嫌過重，犯罪之情狀堪予憫恕
    ，應依刑法第五十九條規定，酌量減輕其刑，並依法先加後減之。
五、原審對被告論罪科刑，固非無見。惟查：（一）毒品危害防制條例第十九條第一
    項係刑法第三十八條第一項第二款、第三款、第三項但書之特別規定，採義務沒
    收主義，故販賣毒品所得之金錢，如能認定確係販賣毒品所得之款項，均應宣告
    沒收，不以當場查扣者為限。原審既認定被告以每小包海洛因重量一錢（三點七
    五公克）一萬六千元之價格，連續販賣第一級毒品海洛因予陳榮偉二次，共得三
    萬二千元，連續販賣第二級毒品安非他命予陳榮偉、楊敏宏、侯龍泉等人，共得
    三十七萬九千元，卻未諭知沒收，即有未合。且原判決既認定扣案之工具電子秤
    一台、計算機一台、裝安非他命分裝袋三百零三個、裝海洛因之大型袋子一個，
    係被告所有分別供其販賣第一、二級毒品犯罪所用之物，自均應依同條例第十九
    條第一項宣告沒收，原審依刑法第三十八條第一項第二款沒收，亦有未洽。（二
    ）起訴書記載被告曾出售海洛因予不詳姓名人，則此部分即屬已經起訴，原審就
    被告是否出售海洛因予不詳姓名人既未論述，亦未說明該部分不構成犯罪之理由
    ，亦有未當。被告上訴否認犯罪，指摘原判決不當，雖無理由，惟原判決關於被
    告部分既有可議，自應將原判決此部分予以撤銷改判。爰審酌被告連續販賣第一
    級、第二級毒品之次數、數量，而毒品對社會所生之危害不輕，妨害國人健康甚
    鉅，及其犯罪之動機、品行、智識程度及犯後態度等一切情狀，量處如主文第二
    項所示之刑，並定其應執行之刑，以資矯正。扣案之第二級毒品甲基安非他命二
    十五包（共淨重六百三十四．一０公克）、海洛因五包（合計淨重五五點五四公
    克），均應依毒品危害防制條例第十八條第一項前段之規定沒收銷燬之，又自楊
    敏宏身上扣得甲基安非他命一包（淨重十八點五一公克），雖非屬被告所有，但
    依同條例第十八條前段，不問屬於犯人所有，亦沒收銷燬之。至於在陳榮偉身上
    扣得之甲基安非他命二包（合計淨重三十點五二公克）、海洛因一包（淨重二點
    九七公克）本院台中分院八十八年度上訴字第一六六二號被告陳榮偉違反毒品危
    害防治條例案件之判決，已諭知沒收，有該判決書可稽（見本院前審卷第一四一
    至一四四頁）故不於此再度宣告沒收。另其供販賣第一級及第二級毒品所用之工
    具電子秤一台、計算機一台（以上二種物品種物品同時供販賣安非他命及海洛因
    所用）、裝安非他命分裝袋三百零三個、裝海洛因之大型袋子一個，係被告所有
    分別供其販賣第一、二級毒品犯罪所用之物，均應依同條例第十九條第一項宣告
    沒收。而被告連續販賣第一級毒品海洛因所得三萬二千元，及連續販賣第二級毒
    品安非他命所得共三十七萬九千元，亦應依同條例第十九條第一項宣告沒收，如
    全部或一部不能沒收時，以其財產抵償之。至扣案之殘渣空袋七個、玻璃吸食器
   三個、自製吸食器一個及監視器一個，雖係被告甲○○所有，然與本件販賣毒品
    犯罪無涉（非供販賣所用之物），爰不於此宣告沒收，附此敘明。
六、公訴意旨另以：被告意圖營利，曾以購入之海洛因原價販出予不詳人吸食，而從
    中抽取些許海洛因吸食之利潤，因認被告另涉犯毒品危害防制條例第四條第一項
    之販賣第一級毒品罪嫌云云。惟按犯罪事實應依證據認定之，無證據不得推定其
    犯罪事實，刑事訴訟法第一百五十四條定有明文。訊據被告否認有何上開犯行，
    辯稱：伊未曾販賣海洛因與不詳姓名人吸用等語。經查公訴人認被告有此部分之
    犯行，無非以被告於警詢之自白為其起訴之依據。然查被告之自白，不得作為有
    罪判決之唯一依據，仍應調查其他必要之證據，以察其與事實是否相符，苟無法
    證明其與事實相符，根本即失其證據之證明力，不得採為判斷事實之根據（最高
    法院四十六年台上字第八○九號判例參照）。而本件此部分犯行除被告於警詢中
    之自白外，始終查無其他積極證據足資佐證，且所稱販賣毒品予不詳姓名人云云
    ，亦無從傳訊不詳姓名人查證，此外，復查無其他積極證據足以證明被告涉有此
    部分犯行，揆諸前開說明，因認不能證明被告此部分之犯罪。惟此部分與前開有
    罪部分具有裁判上一罪關係，爰不另為無罪之諭知。
據上論斷，應依刑事訴訟法第三百六十九條第一項前段、第三百六十四條、第二百九
十九條第一項前段，毒品危害防制條例第四條第一項、第二項、第十八條第一項前段
、第十九條第一項，刑法第十一條前段、第五十六條、第四十七條、第五十九條、第
五十一條第五款，判決如主文。
本案經檢察官朱兆民到庭執行職務。
中    華    民    國    九十一    年    十二        月      二十七      日
                        臺灣高等法院刑事第八庭
                            審判長法  官  陳  祐  治
                                  法  官  楊  炳  禎
                                  法  官  沈  宜  生
右正本證明與原本無異。
如不服本判決應於收受送達後十日內向本院提出上訴書狀，其未敘述上訴之理由者並
得於提起上訴後十日內向本院補提理由書（均須按他造當事人之人數附繕本）。
                                  書記官  魏  淑  娟
中    華    民    國    九十一    年    十二        月      三十一      日
附錄：本案論罪科刑法條全文
毒品危害防制條例第四條第一項、第二項
製造、運輸、販賣第一級毒品者，處死刑或無期徒刑；處無期徒刑者，得併科新臺幣
一千萬元以下罰金。
製造、運輸、販賣第二級毒品者，處無期徒刑或七年以上有期徒刑，得併科新臺幣七
百萬元以下罰金。
毒品危害防制條例第十八條第一項
查獲之毒品及專供製造或施用毒品之器具，不問屬於犯人與否，均沒收銷燬之。但合
於醫藥或研究之用者，得不予銷燬。
毒品危害防制條例第十九條第一項
犯第四條至第九條、第十二條、第十三條或第十四條第一項、第二項之罪者，其供犯
罪所用或因犯罪所得之財物，均沒收之，如全部或一部不能沒收時，追徵其價額或以
其財產抵價之。
